臺灣新竹地方法院民事判決　九十二年度重訴字第八○號
　　原　　　告　甲○○
　　　　　　　　丙○○○
　　訴訟代理人　乙○○
　　被　　　告　戊○○
　　訴訟代理人　丁○○
右當事人間因被告過失傷害案件，經原告提起刑事附帶民事訴訟請求損害賠償，經本
院刑事庭移送前來，本院於民國九十三年一月十三日言詞辯論終結，判決如左：
    主    文
被告應給付原告甲○○新臺幣捌萬零柒佰陸拾元，及自民國九十一年十二月十七日起
至清償日止，按年息百分之五計算之利息。
被告應給付原告丙○○○新臺幣參佰零玖萬零柒佰參拾貳元，及自民國九十一年十二
月十七日起至清償日止，按年息百分之五計算之利息。
原告其餘之訴駁回。
訴訟費用由被告負擔百分四十六，餘由原告負擔。
本判決第一項於原告甲○○以新臺幣貳萬柒仟元為被告供擔保後，得假執行。
本判決第二項於原告丙○○○以新臺幣壹佰零參萬元為被告供擔保後，得假執行。
原告其餘假執行之聲請均駁回。
    事    實
甲、原告方面：
一、聲明：
（一）被告應給付原告甲○○新台幣（下同）四十一萬九千五百元，應給付原告丙○
      ○○六百三十七萬四千五百零六元。並均自起訴狀繕本送達之翌日起至清償日
      止，按年息百分之五計算之利息。
（二）原告願供擔保請准宣告假執行。
二、陳述：
（一）緣被告於民國九十年十一月三日下午二時三十分許，駕駛車牌號碼為三Ｈ－三
　　　九０九號之自用小客車（以下簡稱系爭車輛），沿新竹縣竹北市○○里○○道
　　　路，由北往南方向行駛，行近竹北市聯興里溝貝六五之四五號與另一產業道路
　　　交岔路口時，本應減速慢行，做隨時停車之準備以防止危險之發生，然竟疏未
　　　注意由原告所騎乘之車牌號碼為ＲＭＮ－三九０號後座載原告丙○○○之機車
　　　，沿另一條產業道路由西往東方向行駛，已駛越交岔路口中心處，而仍以時速
　　　四、五十公里之車速，違規超速前行，以致煞車不及，系爭車輛前保險桿撞及
　　　原告甲○○所騎乘之上開機車，原告二人當場飛離機車，跌落地面，致原告甲
      ○○受有左側肩胛骨骨折、臉部大片擦傷、及肢體多處擦傷等傷害；而原告丙
      ○○○更因遭系爭車輛拖帶十多公尺，而受有脊髓損傷併四肢癱瘓、左側骨開
      放性骨折，雖經長庚醫院手術，仍已成終身癱瘓，無痊癒之望。
（二）按行車速度依標誌或標線之規定，無標誌或標線者，應依左列規定：一、‧‧
      ‧在未劃設車道線或行車分向線之道路‧‧‧郊外時速不得超過四十公里。
      三、行經‧‧‧無號誌之交岔路口‧‧‧均應減速慢行，做隨時停車之準備。
      」，道路交通安全規則第九十三條第一項第一款、第三款定有明文。查肇事地
      點係郊區○○道路，未劃設車道線及行車分向線，且為無號誌之交岔路口，被
      告行車其間，不但未減速慢行，而仍以時速四、五十公里之車速違規超速行駛
      ，而且見原告之機車已逾交岔路中心處，猶從原告機車之後輪加以猛撞，致原
      告二人均被彈落地上受傷，而受有前述之傷害。被告就本件車禍，應負重大過
      失責任，甚為顯然。關於本件被告過失傷害行為，業經本院檢察署檢察官提起
      公訴，且由本院刑事庭以九十一年度交易字第九一號判決被告因過失傷害人致
      重傷，處有期徒刑六月，如易科罰金，以三百元折算一日確定。
（三）因故意或過失不法侵害他人權利者，負損害賠償責任；違反保護他人之法律，
      致生損害於他人者，負賠償責任；汽車、機車或其他非依軌道行駛之動力車輛
      ，在使用中加損害於他人者，駕駛人應賠償因此所生之損害；不法侵害他人之
      身體或健康者，對於被害人因此喪失或減少勞動能力或增加生活上之需要時，
      應負損害賠償責任；不法侵害他人身體之健康者，被害人雖非財產上之損害，
      亦得請求賠償相當之金額，民法第一百八十四條第一項、第二項前段、第一百
      九十一條之二、第一百九十三條第一項、第一百九十五條第一項分別定有明文
      。茲將被告因本件車禍應賠償原告之金額臚列如下：
  １、原告甲○○部分：
　　(1)醫藥費部分：原告甲○○因左側肩胛骨骨折、臉部及肢體多處擦傷，曾於九十
　　　年十一月三日至東元綜合醫院急診檢查及至坊間國術館推拿醫治，共計支出醫
　　　藥費七萬元。
　　(2)慰藉金部份：原告甲○○因肩胛骨骨折、全身擦傷疼痛，歷時月餘無法工作，
　　　精神上所受之折磨與痛苦，誠難言喻。為此，請求被告給付三十萬元用以補償
　　　原告甲○○所受之損害。而原告甲○○之前曾在國立交通大學擔任校工，現已
      退休。
  　(3)勞動能力減少部分：原告甲○○平日以種田供己食用，多餘的農作物就交由農
      會收購，平常靠兒子撫養。因車禍受傷致有三個月無法工作，依目前基本工資
      每月一萬六千五百元計算，被告應賠償原告甲○○四萬九千五百元。
　　(4)綜上，被告應給付原告四十一萬九千五百元。
  ２、原告丙○○○部分：
　　(1)醫藥費部分：原告丙○○○受傷後，曾送往東元綜合醫院急救，由於傷勢嚴重
　　　，乃於同日轉往財團法人長庚紀念醫院林口分院（以下簡稱長庚醫院林口分院
      ）住院，接受頸椎手術及左側脛骨固定術，於九十年十一月十六日轉診復健科
      ，接受復健，於九十一年一月六日出院。出院後，仍不時前往該院門診。此外
      ，原告復購服坊間中藥，前後共計支出醫療費用五十五萬五千元。其中雖部分
      由健保負擔，但健保負擔部分係因原告丙○○○平日支付健保費用所應得之權
      益，不得因此減免被告之損害賠償責任。是被告應負擔原告周劉易妹因車禍受
      傷所支出之一切醫療費用。
　　(2)交通費部分：原告丙○○○因車禍受傷，全身癱瘓無法行走，凡至醫院均需雇
　　　用救護車或計程車載往，前後雇用救護車或計程車費用共計二萬五千元。計程
      車車資並未請車行開立收據，但原告丙○○○一直都在長庚醫院林口分院治療
      及復健，車資即為自住處到上開醫院之計程車車資及救護車費用。
    (3)看護費部分：原告丙○○○自車禍發生後，即因頸椎受傷而四肢癱瘓，而成終
      身殘障，因此在原告丙○○○之餘生中，均須他人看護。原告丙○○○在長庚
      醫院支出看護費十三萬二千三百元。而自九十一年二月起，原告丙○○○之生
      活起居是請菲傭看護，共請了十一個月，每個月除要給付給菲傭底薪外，還要
      另付加班費及安定基金費用，每月約支出看護費用二萬一千元。原告丙○○○
      現年六十三歲，以目前衛生署所公佈之資料，台灣婦女平均壽命為七十六歲為
      標準，則原告丙○○○尚有十三年壽命，在此段時間均須他人看護，經依霍夫
      曼公式計算，扣除期前利息，被告應依次給付原告丙○○○之看護費用二百三
      十二萬二千二百零六元。茲將上述二部分之看護費相加，被告應一次給付原告
      丙○○○看護費二百四十五萬四千五百零六元。
  　(4)勞動能力喪失部分：原告丙○○○未受傷前，體能狀況甚佳，平日自己種菜供
　　　自家人食用，有多餘者則載往市場販賣，每月至少有一萬五千元之收入。茲以
　　　原告丙○○○從事販賣蔬果工作至一般公務員退休年齡六十五歲，則原告丙○
　　　○○本尚可再工作二年，今依車禍受傷，致損失賣菜收入三十六萬元。
    (5)慰撫金部分：原告丙○○○一向身體健康，並能種田，今因本件車禍事故而致
    　需終身躺臥在床，動彈不得，無論進食、洗澡、排便均須他人照料看護。而被
    　告至今不曾前往探視，僅託人私下給付二萬元而已。原告丙○○○精神上所受
    　之痛苦，誠非筆墨所能形容於萬一。爰請求被告賠償原告丙○○○三百萬元之
      精神慰撫金。
    (6)綜上，被告應給付原告丙○○○六百三十九萬四千五百零六元，經扣除原告已
      給付之二萬元，被告尚須給付六百三十七萬四千五百零六元。
（四）另原告甲○○於案發時所騎乘之機車因投保強制汽車責任險，而使原告丙○○
      ○獲得賠償一百四十九萬元。此部份為原告平日投保汽機車強制責任險之賠償
      ，與被告無關，自不能因此免除被告之賠償責任。
（五）原告二人均為國小肄業。在本件車禍前原告均以務農及子孫供養為生，原告甲
      ○○名下有不到一分的土地，原告丙○○○名下則無財產。
三、證據：提出救護車收據三份、診斷證明書二件、看護費收據、戶籍謄本、殘障手
    冊、切結書、授權書、僱傭契約各一份為證。
乙、被告方面：
一、聲明：原告之訴駁回。
二、陳述：
（一）原告已領取強制汽車責任險保險金一百四十九萬元，且被告又已給付原告丙○
      ○○二萬元。對原告主張原告丙○○○因本件車禍而有請看護照料生活起居事
      項，每月須支出二萬一千元，及原告丙○○○因本件車禍回診時需搭乘計程車
      ，單趟以一千元計算部分沒有意見。但仍認原告本件請求之金額過高。
（二）被告已結婚，育有二子，之前在遠東紡織任職，九十二年一月起遭資遣迄今無
      工作，僅每月請領失業津貼，家中經濟來源乃靠被告之妻未失業前之月薪二萬
      元為主。目前被告就讀於大華技術學院，住處是被告妻子娘家之不動產，名下
      沒有財產，實無力負擔過高之損害賠償。
三、證據：未提出任何證據資料。
丙、本院依職權向東元綜合醫院函詢原告甲○○所受傷害、復原情形及所支出醫療費
    用等事項；向長庚醫院林口分院函詢原告丙○○○住院期間、有無看護必要暨看
　　護費用、復原情形及所支出醫療費用等事項；向新竹縣計程車客運商業同業公會
　　函詢由原告住所至長庚醫院之費用；向國稅局新竹縣分局函調被告歷年申報所得
　　稅資料；向財政部財資中心函查被告之財產總歸戶資料；向友聯產物保險股份有
　　限公司函查原告請領汽車強制責任險保險金之情形，並調閱本院九十一年度交易
　　字第九四號刑事卷宗。
    理　　由
一、原告起訴主張被告於九十年十一月三日下午二時三十分許，駕駛系爭車輛，沿新
　　竹縣竹北市○○里○○道路，由北往南方向行駛，行近竹北市聯興里溝貝六五之
　　四五號與另一產業道路交岔路口時，本應減速慢行，做隨時停車之準備以防止危
　　險之發生，然竟疏未注意由原告甲○○所騎乘之車牌號碼為ＲＭＮ－三九０號後
　　座載原告丙○○○之機車，沿另一條產業道路由西往東方向行駛，已駛越交岔路
　　口中心處，而仍以時速四、五十公里之車速，違規超速前行，以致煞車不及，其
　　車前保險桿撞及原告甲○○所騎乘之上開機車，原告二人當場飛離機車，跌落地
　　面，致原告甲○○受有左側肩胛骨骨折、臉部大片擦傷、及肢體多處擦傷等傷害
　　；而原告丙○○○受有脊髓損傷併四肢癱瘓、左側骨開放性骨折，現已成終身癱
　　瘓。查肇事地點係郊區○○道路，未劃設車道線及行車分向線，且為無號誌之交
　　岔路口，被告行車其間，不但未減速慢行，而仍以時速四、五十公里之車速違規
　　超速行駛，而且見原告之機車已逾交岔路中心處，猶從原告機車之後方猛撞，致
　　原告二人均被彈落地上受傷，而受有前述之傷害。被告就本件車禍，應負重大過
　　失責任，甚為顯然。且被告上開過失行為，業經本院刑事庭以九十一年度交易字
　　第九一號判決被告因過失傷害人致重傷，處有期徒刑六月，如易科罰金，以三百
　　元折算一日確定。而原告甲○○因本件車禍受有醫療費用、不能工作之損害及精
　　神上損害共計四十一萬九千五百元；原告丙○○○因本件車禍受有醫療費用、不
　　能工作、車資、看護費用及精神上損害共計六百三十七萬四千五百零六元。為此
　　，爰依侵權行為之法律關係，訴請被告給付原告甲○○四十一萬九千五百元，給
　　付原告丙○○○六百三十七萬四千五百零六元，並均自起訴狀繕本送達之翌日起
　　至清償日止，按年息百分之五計算之利息等情。
二、被告則以原告已領取強制汽車責任險保險金一百四十九萬元，且被告又已給付原
    告丙○○○二萬元，此部分應予扣除。對原告主張原告丙○○○因本件車禍而有
    請看護照料生活起居事項，每月須支出二萬一千元，及原告丙○○○因本件車禍
    回診時需搭乘計程車，單趟以一千元計算部分沒有意見。被告已結婚，育有二子
    ，之前在遠東紡織任職，九十二年一月起遭資遣迄今無工作，僅每月請領失業津
    貼，家中經濟來源乃靠被告之妻未失業前之月薪二萬元為主，被告目前被告就讀
    於大華技術學院，名下沒有財產，本件原告請求之金額實屬過高等語，資為抗辯
    。
三、兩造不爭執之事實：
（一）緣被告於九十年十一月三日下午二時三十分許，駕駛系爭車輛，沿新竹縣竹北
　　　市○○里○○道路，由北往南方向行駛，行近竹北市聯興里溝貝六五之四五號
　　　「阿呆農莊」附近之無號誌交岔路口時，本應注意車前狀況，隨時採取必要之
　　　安全措施，且行經無號誌之交岔路口時應減速慢行，做隨時停車之準備，而當
　　　時為日間晴天，路面乾啟無缺陷，亦無障礙物，視距良好，並無不能注意之情
　　　事，然被告疏未注意，而貿然通過上開交岔路口，適有原告所騎乘之車牌號碼
　　　為ＲＭＮ－三九０號後座載原告丙○○○之機車，沿另一條產業道路由西往東
　　　方向行駛，而於上開交岔路口撞及原告甲○○所騎乘之機車，原告二人當場飛
　　　離機車，跌落地面，致原告甲○○受有左側肩胛骨骨折、臉部大片擦傷、及肢
　　　體多處擦傷等傷害；而原告丙○○○受有脊髓損傷併四肢癱瘓、左側骨開放性
　　　骨折之傷害。被告上開行為業經本院以九十一年度交易字第九四號判處過失傷
　　　害人致重傷，處有期徒刑六月，如易科罰金，以三百元折算一日確定。
（二）原告丙○○○於本件車禍九十一年一月六日出院後，每月因請看護所支出之費
      用為二萬一千元。
（三）原告周意妹於本件車禍後於本件言詞辯論終結前，有受領被告所給付之二萬元
      。
四、按因故意或過失，不法侵害他人之權利者，負損害賠償責任；違反保護他人之法
    律，致生損害於他人者，負損害賠償責任；不法侵害他人之身體或健康者，對於
    被害人因此喪失或減少勞動能力，或增加生活上之需要時，應負損害賠償責任；
    不法侵害他人之身體、健康、名譽、自由、信用、隱私、貞操，或不法侵害其他
    人格法益而情節重大者，被害人雖非財產上之損害，亦得請求賠償相當之金額；
    汽車、機車或其他非依軌道行駛之動力車輛，在使用中加損害於他人者，駕駛人
    應賠償因此所生之損害，民法第一百八十四條第一項前段、第二項前段、第一百
    九十三條第一項、第一百九十五條第一項前段、第一百九十一條之二前段，分別
    定有明文。查本件被告對其因過失駕駛行為而致原告二人受傷之侵權行為事實既
　　不爭執，則依前開規定，其自應對原告二人負損害賠償之責甚明。茲就原告所請
　　求之損害賠償金額分別論述如下：
（一）原告甲○○部分：
    (1)醫療費用部分：按保險制度旨在保護被保險人，非為減輕損害事故加害人之責
      任。保險給付請求權之發生，係以定有支付保險費之保險契約為基礎，與因侵
      權行為所生之損害賠償請求權並非出於同一原因。後者之損害賠償請求權，殊
      不因受領前者之保險給付而喪失，兩者除有保險法第五十三條關於代位行使之
      關係外，不生損益相抵問題，固經本院著有六十八年台上字四二號判例。惟該
      判例係針對保險法而為，旨在闡述保險人得代位行使被保險人對於加害人之損
      害賠償請求權時，被保險人即不得再向加害人請求損害賠償。尚難依該判例而
      謂除保險法第五十三條規定之情形外，縱保險法以外之法律有保險人得代位行
      使被保險人之權利之規定，被保險人於受領保險給付後，仍得向加害人請求損
      害賠償。又依保險法第一百三十五條準用第一百零三條規定，傷害保險之保險
      人固不得代位行使被保險人對於加害人之損害賠償請求權，惟全民健康保險法
      第八十二條規定：「保險對象因汽車交通事故，經本保險提供醫療給付者，本
      保險之保險人得向強制汽車責任保險之保險人代位請求該項給付。」，全民健
      康保險法為保險法之特別法，依特別法優於普通法之原則，全民健康保險法第
      八十二條應優先於保險法第一百三十五條、第一百零三條之規定而為適用。從
      而全民健康保險之被保險人因汽車交通事故，經全民健康保險提供醫療給付者
      ，全民健康保險之保險人自得向強制汽車責任保險之保險人代位請求該項給付
      。而依強制汽車責任保險法第三十條規定，於該範圍內，加害人或強制汽車責
      任保險之被保險人之損害賠償責任即因而解免，全民健康保險被保險人對於加
      害人之損害賠償請求權亦因而喪失（最高法院八十八年台上字第三五三號、九
      十一年台上字第七七九號判決意旨可資參照）。本件原告雖主張因原告參加全
      民健保，中央健保局方代為繳納健保費，因全民健康保險並非為減輕加害人之
      責任所設，該項醫療費用之代繳，既係原告繳納保費所致，為避免被告不當得
      利，就此全民健保給付部分，被告自應予以負擔等語，查本件原告於案發時所
      騎乘之機車，有投保強制責任險，為兩造所不爭，則惟揆諸上開判決意旨，原
      告甲○○原得請求被告給付之醫療費中，已獲全民健康保險之醫療給付之權利
      ，已因全民健康保險法第八十二條之規定移轉予強制汽車責任保險之保險人，
      其自不得再向被告即加害人訴請賠償全民健保所給付之醫療費用部分之損害。
      原告主張其因本件車禍而支出醫療費用共計五萬元等情，然其並未提出任何醫
      療費用單據，經本院依職權向東元綜合醫院函查後，經該院將原告甲○○所支
      出之醫療費用單據檢送本院後觀之，其所支出之醫療費用自費部分共計七百六
      十元，一紙在卷可稽（見本院卷第二四頁），至該院所檢送金額為四千二百八
      十九元之單據，乃屬健保支出部分，亦經本院查明無誤，有本院九十三年一月
      十三日公務用電話紀錄一紙附卷可考（見本院卷第一一九頁）。原告雖主張其
      有至國術館推拿醫治，然此部分除未據原告提出任何支出費用之事證資料外，
      原告亦未就至國術館推拿乃屬醫療上之必要行為，舉證證明之。故原告所得請
      求之醫療費用即為七百六十元，超過部分之請求，即無理由。
    (2)勞動能力之損害：原告主張其於車禍發生前係以種田為生，因車禍受傷，三個
      月無法工作，以每工基本工資一萬六千五百元計算，被告應賠償四萬九千五百
      元等語，然查，原告甲○○係於二十五年九月二十九日生，於本件車禍發生時
      即九十年十一月三日時，其已六十四歲餘，有戶籍謄本附卷足佐稽。按勞工非
      有左列情形之一者，雇主不得強制其退休：一、年滿六十歲者，勞動基準法第
      五十四條第一項第一款定有明文，是原告甲○○於本件車禍發生時已逾勞動基
      準法所定強制退休年齡，而其於本院審理時亦自承，目前耕作稻米供己食用，
      多的纕繳給農會，但農會收購的價錢很便宜，還不夠耕種的成本，平常都是靠
      兒子撫養等語（見本院卷第六四頁），故其復未提出其現在尚有勞動能力之事
      證資料，是其請求因本件車禍勞動能力減損即不能工作之損害，尚乏所據。
    (3)精神上損害賠償：原告主張其因本件車禍而受有精神上之痛苦，爰請求三十萬
      元之慰撫金等語。惟按按關於不法侵害他人身體之慰藉金數額，應審核一切情
      形決定之，例如被害人之地位、家況，及加害人之地位、資力，各為如何、均
      在斟酌之列，最高法院五十年台上字第二三七四號判決意旨可資參照。查原告
      甲○○於九十年十一月三日因車禍送本院急診，當天檢查結果為左側肩胛骨裂
      傷及肢體多處擦傷，其事後完全未再到門診追蹤，故不瞭解其後續變化，以一
      般情況而言，肩胛骨骨折約需四至六星期癒合，皮肉傷約一星期，後遺症除外
      觀外應很少影響一般工作，在兩個月左右應可從事一般工作，有東元綜合醫院
      九十二年五月七日九十二東秘字第七九四號函在卷可參（見本院卷第二三頁）
      ，是本院審酌原告甲○○為國小肄業，名下僅有一分多之田地，目前靠兒子扶
      養，而被告現無工作，目前就讀大華技術學院，育有二子，又其八十八年至九
      十年間之所得總額分別為四十八萬九千三百一十七元、四十二萬零八百五十元
      、三十七萬零七百七十七元，有綜合所得稅核定通知書三件在卷可參（見本院
      卷第七四頁至第七六頁），另其名下尚有一輛汽車及二十萬元之投資事業，亦
      有被告財產歸戶資料附卷可佐（見本院卷第八七頁）等兩造學經歷、財產、身
　　　份暨原告所受傷害、復原期間等一切情狀，認原告甲○○請求之精神上損害賠
　　　償以八萬元為適當，逾此部分之請求，即非有理。
（二）原告丙○○○部分：
    (1)醫療費用部分：原告主張其因本院車禍支出醫療費用共計五十五萬五千元等語
      ，然並未據其提出任何醫療費用收據，經本院依職權向長庚醫院林口分院函詢
      原告丙○○○所支出醫療費用明細，由該院函覆稱，住院部分共計支出四十九
      萬六千零四十二元，其中健保給付三十七萬九千二百五十六元，自費部分十一
      萬六千七百八十六元，另門診、急診部分，共計五萬三千三百七十一元，其中
      健保給付四萬七千五百十一元，自費部分為四千四百四十元，另因病患領有重
      大傷病及殘障等身份，本院優待折扣部分為一千四百二十元等情，有該院九十
      二年五月二十九日（九二）長庚院法字第○五五七號函暨隨函檢附之醫療費用
      明細等件在卷可按（見本院卷第二五頁、第二六頁、第二八頁至第五四頁），
      是原告上開支出之醫療費用中，自費部分共計十二萬一千二百二十六元，則其
      請求此部分之費用，洵屬可採，應予准許。至原告雖主張關於健保負擔部分，
      乃其平日繳納健保費所應得之權益，不得因此減免被告之損害賠償責任等語，
      然本件原告醫療費用之支出乃為交通事故所致，依全民健康保險法第八十二條
      之規定，全民健康保險之被保險人因汽車交通事故，經全民健康保險提供醫療
      給付者，全民健康保險之保險人自得向強制汽車責任保險之保險人代位請求該
      項給付，於該範圍內，加害人或強制汽車責任保險之被保險人之損害賠償責任
      即因而解免，全民健康保險被保險人對於加害人之損害賠償請求權亦因而喪失
      ，已如前述，而本件原告甲○○即搭載原告丙○○○之人於事發時所騎乘之機
      車有投保強制汽車責任險，亦為原告丙○○○所不爭，則揆諸前開說明，其關
      於健保負擔之醫療費用，應不得向被告請求甚明。
    (2)看護費用部分：原告主張其於自車禍發生後，即因頸椎受傷而四肢癱瘓，而成
      終身殘障，所剩餘生中，均須他人看護，爰請求在長庚醫院林口分院住院期間
      之看護費用及算尚餘十三年平均餘命期間扣除中間利息之看護費用等語。查原
      告丙○○○於長庚醫院林口分院住院期間，共支出十三萬二千三百元之看護費
      用，業據其提出收據一紙為證，被告亦未加以爭執，且依原告丙○○○於九十
　　　年十一月三日事發當日至長庚醫院林口分院救醫，診斷為頸髓損傷併四肢癱換
　　　、左脛骨骨折，預估其四肢功能復原之機率極小，目前日常生活仍須他人照顧
　　　等情，有該院九十二年五月二十九日（九二）長庚院法字第○五五七號函附卷
　　　可證（見本院卷二五頁），堪認其於住院期間及出院後之日常生活需由他人照
　　　顧。而原告丙○○○顧二十八年十一月三十日生，於事發時九十年十一月三日
　　　為六十一歲，而其上開住院期間之看護費係自九十年十一月三日至九十一年一
　　　月六日止，故其出院時，已為六十二歲，依九十一年臺灣地區女性簡易生命表
　　　觀之，其平均餘命尚有二十點二三年，而兩造對每月二萬一千元之看護費用計
　　　算亦無爭執，故以此金額再乘以霍夫曼係數（以二十年計算）即扣除中間利息
　　　後，其所得一次請求之看護費用為三百五十五萬七千二百四十九元（小數點以
　　　下四捨五入），現原告僅請求二百三十二萬二千二百零六元，自屬有據，加上
　　　前開十三萬二千三百元，則原告共計可請求二百四十五萬四千五百零六元之看
　　　謢費用。
    (3)車資部分：原告主張因車禍受傷，全身癱瘓，無法行走，故前往醫院回診均須
      以計程車或救護車代步，共計支出二萬五千元等語，查原告所提出救護車單據
      三紙費用共計三千六元，為被告所不爭執，另原告丙○○○於非住院期間確實
      有於九十一年一月十日、九十一年三月二十二日、九十一年四月十六日、九十
      一年五月六日、九十一年五月二十日、九十一年八月二日、九十一年八月三十
      日、九十一年九月二十七日、九十一年十月二十五日、九十一年十一月二十二
      日、九十一年十二月二十七日、九十二年一月二十四日、九十二年三月二十八
      日、九十二年四月二十五日、九十二年五月二十三日至長庚醫院及林口分院回
      診，此觀卷附之醫療費用明細表即明，而原告亦因本件車禍致全身癱瘓，業如
      前述，故雖原告未能提出搭載計程車就醫院之收據，然據其就診情形及傷勢以
      觀，其應有搭載計程車就診之必要。而經本院依職權向新竹縣計程車客運商業
      同業公會函查車資費用，經函覆稱，由原告住處即新竹縣竹北市○○街搭乘計
      程車至長庚醫院林口分院單趟（總公里數約為五十四公里）倘按表計費約一千
      二百元，若以議價方式則約為一千元，有九十二年八月五日竹縣計客字第九二
      ○三七號附於本院卷第八六頁可參，而兩造對以單趟計價為一千元計算亦無爭
      執，則原告就診次數為十五次，費用約計三萬元，而原告現僅請求二萬五千元
      ，應予准許。
    (4)勞動能力之損害：原告主張其於車禍發生前有種菜，載往市場販售，每月至少
      有一萬五千元之收入，現已無法工作，算至六十五歲止，原告可再工作二年，
      共計損失三十六萬元等語。惟原告丙○○○係於二十八年十一月三十日生，於
      本件車禍發生時即九十年十一月三日時，其已六十一歲餘，有戶籍謄本附卷足
      佐稽。而依勞動基準法第五十四條第一項第一款之規定，六十歲為強制退休之
      年齡，是原告丙○○○於本件車禍發生時已逾勞動基準法所定強制退休年齡，
      而原告甲○○即周告丙○○○之夫於本院審理時自承，原告丙○○○之前未從
      事何工作，僅幫忙其務農，種的菜也是自己吃等語（見本院卷第六四頁），故
      依上開陳述，實難認原告丙○○○於超過法定退休年齡後尚有勞動能力，是其
      請求因本件車禍勞動能力減損即不能工作之損害，自乏所據。
    (5)精神上損害賠償：原告主張一向身體健康，今因本件車禍事故，終身躺臥在床
      ，動彈不得，無論進食、洗澡、排便均須他人照料看護。原告丙○○○精神上
      所受之痛苦，誠非筆墨所能形容於萬一，爰請求被告賠償三百萬元之慰撫金等
      語。查原告丙○○○車禍後於九十二年四月二十五日至長庚醫院林口分院回診
      時，其兩下肌力復至三分（滿分五分），因肌肉脛攣，仍無法站立行走。預估
      其四肢功能復原之機率極小，目前日常生活仍須他人照顧，有九十二年五月二
      十九日（九二）長庚院法字第○五五七號函在卷可考（見本院卷二五頁）。是
      本院審酌原告丙○○○為國小肄業，名下沒有不動產，目前靠兒子扶養，而被
      告現無工作，目前就讀大華技術學院，育有二子，又其八十八年至九十年間之
      所得總額分別為四十八萬九千三百一十七元、四十二萬零八百五十元、三十七
      萬零七百七十七元，有綜合所得稅核定通知書三件在卷可參（見本院卷第七四
      頁至第七六頁），另其名下尚有一輛汽車及二十萬元之投資事業，亦有被告財
      產歸戶資料附卷可佐（見本院卷第八七頁）等兩造學經歷、財產、身份地位暨
      原告所受傷害乃四肢肢體癱瘓，且復原機率甚微，而其目前仍有意識，卻無法
      自理生活亦無行動能力，感受自身給予家人之便等一切情狀，其所受精神上痛
      苦程度應屬動南，而認其請求之精上損害賠償以二百萬元為適當，超過部分之
      請求，即非足採。
    (6)按強制汽車責任保險法第三十條規定，保險人依本法規定給付之保險金，視為
      加害人或被保險人損害賠償金額之一部分，加害人或被保險人受賠償請求時，
      得扣除之。又同法第二十九條第二項亦規定：加害人或被保險人先行賠償之金
      額，除約定不得扣除者外，保險人於本法規定之保險金額範圍內歸墊。從而保
      險人所給付受益人之保險金，可視為被保險人或加害人所負損害賠償金額之一
      部分，受害人倘已自保險金獲得滿足，自不得又對被保險人或加害人再事請求
      ；強制汽車責任保險法第三十條規定，保險人依本法規定給付之保險金，視為
      加害人或被保險人損害賠償金額之一部分，加害人或被保險人受賠償請求時，
      得扣除之。最高法院九十年台上字第八二五號、九十二年台上字第五三九號判
      決可資參照。查本件原告丙○○○於車禍發生後，已請領強制汽車責任保險金
      一百四十九萬元，已據本院依職權向中國航聯產物保險股份有公司（原向友聯
      產物保險公司投保，現已由中國航聯產物保險公司合併）函查無誤，有該公司
      函附之汽車保理賠計算書在卷可稽，故原告丙○○○此部分所請領之保險金，
      自應於其所得請求損害賠償額內扣除。又被告於車禍發生後，已先行給付原告
      二萬元，亦為原告所不爭，是此二萬元亦應於其所得請求之損害賠償內扣除。
      是原告周劉意原告所得請求之金額共計為四百六十萬零七百三十二元，扣除上
      開一百五十一萬元後，其所得請求之金額為三百零九萬零七百三十二元。
五、綜上所述，本件原告主張依侵權行為之法律關係，訴請被告給付原告甲○○八萬
　　零七百六十元，給付原告丙○○○三百零九萬零七百三十二元，及均自起訴狀繕
　　本送達翌日起至清償日止，按年息百分之五計算之利息，尚屬有據，應予准許。
　　超過部分之請求，即乏所據，應予駁回。
六、原告陳明願供擔保，聲請宣告假執行，經核其勝訴部份，合於法律規定，爰酌定
    相當之擔保金額宣告之；其餘假執行之聲請，因該部份訴之駁回而失所依據，應
    予駁回。
七、本件為判決之基礎已臻明確，兩造其餘攻擊、防禦方法及提出未經援用之舉證，
    經本院審酌後，核與判決之結果無影響，爰不一一加以論駁，附此敘明。
八、結論：本件原告之為為一部有理由，一部無理由，依民事訴訟法第七十八條、第
　　八十五條第一項前段，第三百九十條第二項判決如主文。
中　　　華　　　民　　　國　　九十三　　年　　　二　　　月　　　九　　　日
                                  臺灣新竹地方法院民事第一庭
~B法　　　官　王鳳儀
右為正本，係照原本作成。
如對本判決上訴，須於判決送達後廿日內向本院提出上訴狀。
~B法院書記官　王恬如
中　　　華　　　民　　　國　　九十三　　年　　　二　　　月　　　十三　　日
